臺灣臺中地方法院交通事件裁定　　　　　　　　　　　九十四年度交聲字第一五號
　　原處分機關　　交通部公路總局台中區監理所
　　異議人即
　　受處分人　　　甲○○○○服務中心台中分中心
　　代 表 人　　　杜孟勳
　　代 理 人　　　丁常升
右列受處分人因違反道路交通管理處罰條例案件，對於交通部公路總局台中區監理所
民國九十三年十二月七日所為之裁決（中監違字第裁六○─ＧＣ0000000號裁
決書），聲明異議，本院裁定如左：
    主  文
原處分撤銷。
甲○○○○服務中心台中分中心不罰。
    理  由
一、本件受處分人甲○○○○服務中心台中分中心異議意旨略以：請解釋警用制式燈
    與方向指示燈之不同；警用制式燈意指警用車、救護車、工程救護車、消防車等
    ，在執行公務時所開啟之警示閃爍燈；方向燈、指示燈、前霧燈、剎車燈如果規
    範警用範圍，未免太牽強，恐有張冠李戴之嫌；車體變更與自行加裝不同；同款
    式計程車規範中，自行加裝項目，以第十六條處理，為何經申訴後，警方以變更
  車體改以第十八條修正處理；九十一年檢驗車子通過，未見九十三年同樣情形發
    生，如果第一次檢驗通過，而警察執法沒見共識，勢必造成民眾困擾，為此請求
    撤銷原處分等語。
二、按汽車車身、引擎、底盤等重要設備變更或調換，或因交通事故遭受重大損壞修
    復後，不申請公路主管機關施行臨時檢驗而行駛者，處汽車所有人新臺幣一千八
    百元以上三千六百元以下罰鍰，並責令其檢驗。汽車有燈光、雨刮、喇叭、照後
    鏡、排氣管、消音器設備不全或損壞不予修復者，或其他設備擅自增、減、變更
    原有規格致影響行車安全者，處汽車所有人新臺幣九百元以上一千八百元以下罰
    鍰；並應責令其改正。道路交通管理處罰條例（下稱本條例）第十八條、第十六
    條第一項第二款、第二項與違反道路交通管理事件統一裁罰標準表有明文規定。
三、查本件受處分人甲○○○○服務中心台中分中心，其所有之車牌三一八─ＭＧ號
    營業小客車，於民國九十三年十月二十八日二十三時五十分許，在臺中市○○路
    ○段（台中商專）處，因非警用或政府公務車，而自行加裝制式警示閃爍燈（前
    導警示閃爍燈）等情，為台中市警察局第二分局員警當場舉發之事實，固有舉發
    違反道路交通管理事件通知單一份附卷可稽，惟經受處分人以上開情詞置辯。按
    法官依據法律獨立審判，各機關依其職掌就有關法規為釋示之行政命令，法官於
    審判案件時，故可予以引用，但仍得依據法律，表示適當之不同見解，並不受其
    拘束，司法院大法官釋字第一三七號及第二一六號解釋皆有明定。查交通部七十
    三年五月二十三日交路七三字第二二八八號函示：「非屬本條例第四十五條及道
    路交通安全規則第一○一條規定之消防車、救護車、警備車及工程救險車，不得
    擅自加裝紅色閃光燈及警鳴器，違者應依本條例第十八條規定處罰，並責令改正
    實施臨時檢驗」，係交通主管機關依其職權就交通管理事件所為之職權命令，既
    增加母法即道路交通管理處罰條例第十八條所無之限制，且依前揭大法官解釋之
    意旨，並不拘束本院。經查：依據本條例第十八條規定，需「汽車有車身、引擎
    、底盤等重要設備變更或調換，或因交通事故遭受重大損壞修復後，不申請公路
    主管機關施行臨時檢驗而行駛者」，方屬違反該規定。惟查：本件受處分人之汽
    車係因自行加裝制式警示閃爍燈而遭舉發違規，依受處分人提供該車之照片顯示
    ，該汽車外表雖於水箱罩內加裝閃爍燈，然其加裝燈光一事，並非汽車車身、引
    擎或底盤等重要設備有變更或調換，更非因交通事故遭受重大損壞而修復之情形
    ，原處分機關以本條例第十八條規定處罰受處分人，似未符合該法條之規定。再
    者，依據本條例第十六條規定：「汽車有燈光、雨刮、喇叭、照後鏡、排氣管、
    消音器設備不全或損壞不予修復者，或其他設備擅自增、減、變更原有規格致影
    響行車安全者」，始應依本法條處罰。然縱因受處分人有擅自變更或加裝閃爍式
    警示燈於水箱罩內，惟似亦不致影響其行車之安全，原舉發機關之員警舉發其違
    規，亦不該當本法條之條件，更不符合法條之規定原意。末據原舉發機關之執勤
    員警於該舉發違規通知單上記載有：「非警用或政府公務車而自行加裝制式警示
    閃爍燈（前導警示閃爍燈）」等字樣，並以本法『第十六條』為舉發之違反法條
    ，然該執勤員警即證人何謙信於民國九十四年一月三十一日在本院卻結證稱：「
    交通隊函有已經講過，第十八條也有規定不能裝這個燈‧‧‧我是依十六條第一
    項開罰的」、「經過研究後認為應依交通部七十三年函應用十八條才對，所以就
    改用十八條開罰單」、「我們警方認為這是警備車專用的才舉發他」、「丁先生
    確實符合第十八條規定，我在現場時也有對丁先生告知」等語。則依據該執勤警
    員之證言，其係依本條例第十六條舉發該車違規，卻以第十八條規定告知及處罰
    受處分人，似不合原舉發之實情。原處分機關雖於嗣後改以第十八條處罰，惟依
    前揭所述，受處分人亦不符合第十八條之違規條件。準此，該員警所舉發受處分
    人違反本條例第十六條及原處分機關依第十八條處罰之違規事實均有不符，自不
    能對受處分人依該二法條處罰，是受處分人就不服此處分所為之辯解，尚非無據
    ，原處分未予詳查，遽予裁罰，容有未洽。本件之異議有理由，原處分應予撤銷
    ，並諭知不罰。
四、據上論斷，應依道路交通管理處罰條例第八十七條第二項、道路交通案件處理辦
    法第十九條之規定，裁定如主文。
中      華      民      國    九十四    年      三      月      十一    日
                                臺灣臺中地方法院交通法庭
                                    法  官    許  金  樹
右正本證明與原本無異。
如不服本裁定，應於送達後五日內，向本院提出抗告狀。
                                    書記官
中      華      民      國    九十四    年      三      月    十四    日
